【裁判字號】    96,訴,300
【裁判日期】    970218
【裁判案由】    損害賠償
【裁判全文】
臺灣宜蘭地方法院民事判決               96年度訴字第300號
原      告  乙○○
訴訟代理人  王楹棋
訴訟代理人  丙○○
被      告  甲○○
當事人間因原告提起附帶民事訴訟，請求侵權行為損害賠償事件
，經本院刑事庭裁定移送民事庭審理，本院於97年1月28日言詞
辯論終結，判決如下：
    主  文
被告應給付原告新台幣貳拾萬捌仟玖佰貳拾元，及自民國九十六
年六月二十一日起至清償日止按年息百分之五計算之利息。
原告其餘之訴駁回。
訴訟費用由被告負擔十分之二；餘由原告負擔。
本判決第一項得假執行。
原告其餘假執行之聲請駁回。
    事實及理由
壹、本件被告經合法通知，未於最後言詞辯論期日到場，核無民
    事訴訟法第三百八十六條所列各款情形，爰依原告之聲請，
    由其一造辯論而為判決。
貳、原告主張：被告於民國 96年4月17日因誤認原告之妻所使用
    之香籃為其所有，遂於當晚 9時許，至原告家中理論，見原
    告家中僅原告一人，且原告身體虛弱（已洗腎十多年），竟
    以雙手掐住原告脖子，並推原告強烈撞擊房屋之水泥柱，造
    成原告右肩肩峰骨折倒地，被告刑事部分經判處有期徒刑 6
    月，減為有期徒刑 3月在案；原告受傷後，因需定期門診追
    蹤治療，且因經醫生評估無法開刀，故以藥補方式促進傷勢
    之復原，概略計需醫藥費新台幣（下同） 5,000元、營養費
    45, 000元，另並受有接受治療期間交通費 10,000元、家屬
    照料看護費用 360,000元之損害，再者，原告因身體受傷，
    精神肉體所受痛苦甚大，故請求非財產上損害金額 500,000
    元，為此聲明請求判決被告應給付原告 920,000元，及自起
    訴狀繕本送達翌日起至清償日止，按年息百分之 5計算之利
    息，並陳明願供擔保請准宣告假執行。
參、被告則以：當時是原告說自己是快死的人，要打就給你打，
    然後就自己倒下，其並未毆打原告，且亦無能力賠償原告等
    語置辯。並聲明請求判決駁回原告之訴。
肆、兩造不爭執之事實：
一、被告於 96年4月17日下午因與原告之妻陳王阿嬌因一只拜拜
    用的香籃起糾紛後，被告於同日晚間 9點許，又至原告住處
    理論。
二、就原告上開所受傷害，刑事部份經本院簡易庭，對於被告以
    傷害罪，處有期徒刑6月減刑為有期徒刑3月。
伍、得心證之理由：
    本件原告主張被告有上開之傷害行為，乃起訴請求被告賠償
    財產及非財產上之損害，惟被告否認有何傷害原告之行為，
    並以上開情辭置辯，故本件之爭點應為被告有無傷害原告之
    行為以及如有傷害事實，原告所請求之各項損害賠償金額是
    否於有據，是否相當？茲判斷如下：
一、被告雖辯稱是原告自行倒下，伊並未毆打原告云云，惟查：
    被告傷害原告之事實，業據原告於警詢及檢察官偵訊時指證
    綦詳，核與原告之妻陳王阿嬌於檢察官偵訊時結證之情節相
    符，業經本院調取本院 96年度羅簡字第191號刑事案件卷證
    詳閱屬實，並有原告所提出之診斷證明書一件可資佐證。而
    被告與原告暨原告之妻陳王阿嬌間，除上開香籃細故糾紛外
    ，並無其他深仇大恨，衡情原告乙○○及其配偶陳王阿嬌當
    無共同以「乙○○自殘身體（傷成骨折）」之方式，設局誣
    陷被告之理。再者，被告因本件傷害行為經本院上開刑事案
    件判決有期徒刑6月，經減刑為有期徒刑3月，嗣被告雖不服
    提起上訴，亦經本院上訴審駁回其上訴而告確定在案，有上
    開刑事案件之卷證可考，被告空言否認有傷害之行為，應無
    可採。
二、按因故意或過失，不法侵害他人之權利者，負損害賠償責任
    ；又不法侵害他人之身體或健康者，對於被害人因此喪失或
    減少勞動能力或增加生活上之需要時，應負損害賠償責任；
    另不法侵害他人之身體、健康、名譽、自由、信用、隱私、
    貞操，或不法侵害其他人格法益而情節重大者，被害人雖非
    財產上之損害，亦得請求賠償相當之金額，民法第 184條第
    1項前段、第 193條第1項、第195條第1項前段分別定有明文
    。被告不法侵害原告之身體，既經認定，對於原告因而所受
    之損害，自應負賠償責任。
三、原告請求被告賠償費用，是否應予准許，分述為次：
（一）醫療費 5,000元部份：查原告雖主張其骨折傷害，需至醫
      院門診追蹤治療，含放射診療，概略計需5000元之醫藥費
      ，惟其僅提出羅東博愛醫院 96年4月26日及同年6月8日之
      門診費用收據，共計支出醫療費用 470元，而經本院向財
      團法人羅許基金會羅東博愛費院函詢結果，原告因本件傷
      害除96年4月17日於上開醫院急診治療外，自96年4月19日
      起至96年6月8日共於該醫院門診追蹤治療 3次，合計自行
      負擔之醫療費用為920元，此有羅東博愛醫院96年12月3日
      （九十六）羅博醫字第2007110315號函在卷可稽（卷28頁
      ），此外，原告就其逾上開數額之醫藥費用並未舉證以實
      說，難認有據，故原告請求之醫藥費用於 920元之部分應
      予准許，逾此範圍之請求，為無理由，不應准許。
（二）營養費45,000元部分：原告雖主張因其傷勢，經評估無法
      開刀，僅能求助中醫以藥補方式使其傷早日復原，故以仁
      濟中醫診所之龜鹿二仙膠配合美樂家安恬營養補充飲品、
      美麗人蔘等，每日約需250元，以半年計合約 45,000元，
      並提出羅東仁濟中醫聯合診所門診處方收費明細及收據二
      紙，以及美商亞洲美樂家有限公司台灣分公司統一發票一
      紙為證，經查有關已支出中藥營養費10,000元部分，雖據
      原告提出上開羅東仁濟中醫診所收據二紙為證，然其中僅
      一紙收據病患姓名為原告，故該二紙收據是否可均作為原
      告支出之補藥費用，已有可議，況據查原告就本件骨折傷
      害僅曾於96年6月9日在上開中醫診所以自費身分購買藥品
      二盒，藥品費用共計 6,000元乙節，亦有羅東仁濟中醫聯
      合診所96年12月26日羅仁字第961226號函在卷可證（卷45
      頁），是原告此部分之主張，與事實容有未合，且該部分
      之中藥既未經醫師看診後處方，自難逕認屬療養骨折傷害
      所必要之營養補藥；至於購買美樂家安恬營養補充飲品、
      美麗人蔘等補品部分之發票資料其買受人為訴外人李佩樺
      ，原告雖主張李佩樺其媳婦，係原告在付款時以李佩樺之
      信用卡付帳，故發票上之買受人載為李佩樺等節，惟即縱
      原告上開主張屬實，原告此部分之支出既未經醫師處方，
      亦難逕認為有助於骨折傷勢復原之必要營養費用。從而應
      認原告所請求營養費用45,000元，不應准許。
（三）就醫交通費10,000元部分：原告主張因其無法開車，就醫
      時家屬需請假照顧、接送，概略需支出交通費用10,000元
      等情，惟原告就已支出該交通費以及該交通費支出之計算
      標準並未舉證以實說，此部分之請求自難認准許。
（四）看護費用 360,000元部分：原告之主張其因骨折傷害行動
      不便，半年間需家屬看護照顧，以每日 2,000元計，合約
      360,000元等情。經查，原告「 因右肩肩峰骨折為移位性
      骨折，若採取保守性治療，骨折癒合機會低，但病患疼痛
      緩解至少需時二個月，病患因右肩疼痛，日常生活會有所
      不便，而人看護照顧屬實必要，一般全日看護博愛醫院收
      費為 1,800元」等節，有博愛醫院上開函文醫師說明表之
      記載在卷可稽（卷33頁），又原告親屬代為照顧原告之起
      居，固係基於親情，但親屬看護所付出之勞力並非不能評
      價為金錢，雖因二者身分關係而免除原告之支付義務，惟
      此種基於身分關係之恩惠，自不能加惠於加害人，故由親
      屬看護時雖無現實看護費之支付，仍應認被害人受有相當
      於看護費之損害，得向被告請求賠償，始符公平原則。準
      此，原告需人全日看護照顧之時間以 2個月為適當，而以
      每日1,800元計算，原告得請求之看護費為108,000元，逾
      此範圍之請求，為無理由。
（五）精神慰藉金 500,000元元部分：查原告受有骨折之傷害，
      肉體、精神受極大痛苦，其主張受傷後情緒低落、不穩定
      ，需使用抗憂鬱藥物控制乙節，亦有吳得中診所96年11月
      28日函說明「該病患發生右肩肩峰骨折後，除右上肢活動
      不便外，臨床上陸續出現情緒不穩定、焦躁不安等精神病
      症，而要給予藥物控制。根據臨床觀察，骨折傷害與該精
      神病症的出現有時間上的關聯」等節在卷可證（卷27頁）
      ，本院斟酌實際情況，及兩造之身分、地位，原告請求50
      0,000元，自嫌過高，應予核減為100,000元，方屬公允，
      逾此數額之請求，為無理由。
四、綜上所述，原告請求被告賠償金額於 208,920元以及自起訴
    狀繕本送達翌日即96年6月21日起至清償日止按年息百分之5
    計算之利息部分為有理由，應予准許，逾此範圍之請求，為
    無理由，應予駁回。
陸、原告陳明願供擔保，聲請宣告假執行，經核其勝訴部份，所
    命給付之金額未逾 500,000元，爰依職權宣告得假執行；其
    餘假執行之聲請，因訴之駁回而失所依附，不予准許。
柒、結論：本件原告之訴，為一部有理由，一部無理由，並依民
    事訴訟法第79條、第389條第1項第5款，判決如主文。
中    華    民    國    97    年    2    月     18    日
                  臺灣宜蘭地方法院民事庭
                      法  官  楊麗秋
正本與原本無異。
如不服本判決須於判決送達後20日內提出上訴狀 (須附繕本)。
中    華    民    國    97    年    2     月    19    日
                      書記官  廖文章


司法院資訊處製作；財團法人民間司法改革基金會備份。
